【裁判字號】    89,上訴,1146
【裁判日期】    890512
【裁判案由】    公共危險
【裁判全文】
臺灣高等法院臺中分院刑事判決              民國八十九年度上訴字第一一四六號
    上  訴  人  台灣台中地方法院檢察署檢察官
    被      告  丙○○
    指定辯護人  本院公設辯護人  乙○○
右上訴人因被告公共危險案件，不服臺灣臺中地方法院中華民國八十九年五月十二日
第一審判決（民國八十九年度訴字第四四七號，起訴案號：臺灣臺中地方法院檢察署
民國八十八年度偵字第二三七九九號），提起上訴，本院判決如左：
    主      文
原判決撤銷。
丙○○連續放火燒燬他人所有之提款機，致生公共危險，處有期徒刑壹年陸月。
扣案之寶特瓶壹個沒收。
    事      實
一、丙○○因有慢性精神分裂症，屬精神耗弱之人，其基於概括之犯意，連續於民國
    （以下同）八十八年十一月二十三日二十二時五十五分許，在台中市○○路○段
    一四○號台灣銀行台中分行，及於八十八年十二月一日上午二時五分許，在台中
    市○○區○○街二十九號，中區郵政管理局南屯路郵局，暨於八十八年十二月一
    日上午二時十一分許，在台中市南屯區○○○路一三一號，合作金庫南屯支庫，
    以汽油之易燃液體澆置於前揭金融機關之提款機後，再引火予以燒燬他人所有之
    提款機，上開三次放火行為均致生公共危險，然後逃逸，嗣為警循線在台中市建
    功南十巷十三號處為警查獲，並當場扣得縱火時所使用之藍色外套一件、襯衫一
    件、女用鞋一雙、安全帽一頂，及裝汽油之寶特瓶一個等物。
二、案經台中市警察局第四分局報請台灣台中地方法院檢察署檢察官偵查起訴。
    理      由
一、訊據被告丙○○否認有前揭犯行，然查被告丙○○有前項犯罪事實，業據台灣銀
    行台中分行職員吳汝沛、中區郵政管理局南屯路郵局支局長吳日昇、合作金庫南
    屯支庫經理黃達雄指訴甚詳，且被告縱火時被拍攝之錄影帶於當庭播放，該縱火
    者與被告其本人亦屬相符，且被告縱火後，台中市警察局第四分局承辦警員於被
    告住處內所查扣之外套、襯衫、安全帽等物品，與該銀行等縱火者所穿著之衣物
    亦為相同，且又於被告家中查扣得裝汽油之寶特瓶一個，有縱火錄影帶二捲、藍
    色外套一件、襯衫一件、安全帽一頂、寶特瓶一個等扣案可證，並有台中市消防
    局火災原因調查報告書三份在卷可稽，被告所辯自不足採，其犯行堪以認定。
二、本件經原審囑託國軍台中總醫院對被告進行精神鑑定，雖認被告罹患慢性精神分
    裂症、妄想症，目前之社會功能，因精神病影響，使其認知功能退化，欠缺理性
    思考及正確邏輯判斷的能力，衝動控制差，常受幻聽及妄想等精神病症狀影響而
    無故發怒，甚或有暴力或攻擊行為，常持續呈現警戒、多疑狀，思考貧乏，人際
    關係平淡且疏離，社會及職業功能退化，其結論認被告精神病症狀持續約有十三
    年多，目前精神病症狀仍持續存在，已呈慢性逐漸敗壞之狀，行為持續化，衝動
    控制差，缺乏獨立思考及判斷能力，有對任何情緒刺激做出過強之衝動反應情形
    ，包括發怒、生氣、暴力及攻擊行為，是被告犯案時之精神狀態，依其精神病未
    曾治療，且精神病症狀持續呈現之考量下，應已達心神喪失之地步，有該院八十
    九年四月十二日（八九）民診查字第○四○○號函附之鑑定書在卷可參。惟查所
    謂心神喪失人之行為，係指行為人在為特定行為之際，其精神狀態，已達於對外
    界事務，全然缺乏知覺理會及判斷作用，而無從自由決定其意思者而言，而本件
    被告既能自行騎機車至犯罪地點，而係選擇提款機縱火，且均先澆上汽油點火燃
    燒，被告又未受傷，從容離去，其精神狀態雖有異於常人，但從被告犯罪過程以
    觀，尚難認被告行為時已達於對外界事務，全然缺乏知覺理會及判斷作用之程度
    ，即尚未達到心神喪失之程度，上開鑑定認被告已達心神喪失，尚有未當，應屬
    精神耗弱之程度為當，原審未加詳查，認被告行為時，係處於心神喪失之狀態，
    依刑法第十九條第一項：「心神喪失人之行為，不罰」之規定，諭知被告無罪之
    判決，又以被告長期罹患前揭之精神疾病，既無病識感，亦不願配合接受治療，
    自有諭知保安處分之必要，原審併宣告令被告應入相當處所，施以監護二年等情
    ，原審判決即有未當，檢察官上訴據此指摘原審判決不當，其上訴為有理由，應
    由本院將原審判決撤銷改判，被告放火時，所使用之汽油數量不多，且均澆於提
    款機上，而提款機之四週均屬鋼筋水泥，延燒不易，本件所燒燬者亦僅提款機，
    均有現場照片在卷可憑，足證被告放火之目的係要燒燬提款機，而非要燒燬現供
    人使用之建築物，且均致生公共危險，公訴意旨認被告係犯刑法第一百七十三條
    第一項之放火罪，即有未當，適用法條應予變更，核被告所為係犯刑法第一百七
    十五條第一項之罪。被告於八十八年十二月一日上午二時十一分許，在台中市南
    屯區○○○路一三一號，放火燒燬合作金庫南屯支庫提款機部分，雖未經起訴，
    然與起訴部分有連續犯關係，本院自得併予審理，被告三次犯行，時間緊接，觸
    犯同一罪名，顯係基於概括犯意反覆為之，應依連續犯之規定以一罪論，並加重
    其刑，被告行為時，係屬精神耗弱，已如前述，依法應減輕其刑，爰審酌被告犯
    罪動機、目的、手段及造成危害等一切情狀，衡情量處有期徒刑一年六月，扣案
    裝汽油之寶特瓶一個，係被告所有，供犯罪所用之物，爰依法宣告沒收。
三、被告前雖亦因縱火罪經提起公訴（臺灣臺中地方法院檢察署八十八年偵字第一二
    三七三號），然該案之犯罪時間係在八十八年五月二十日，與本件犯罪時間相距
    半年以上，且被告亦自承並無計劃性之縱火行為，顯見被告本件之縱火行為與前
    案已起訴縱火行為間，係出於不同犯意，為屬另行起意，本件自非前案起訴效力
    所及，併此敘明。
四、據上論斷，應依刑事訴訟法第三百六十九條第一項前段、第三百六十四條、第二
    百九十九條第一項前段、第三百條，刑法第五十六條、第一百七十五條第一項、
    第十九條第二項、第三十八條第一項第二款，判決如主文。
本案經檢察官甲○○到庭執行職務。
中      華      民      國    八十九      年      八      月     八     日
                              臺灣高等法院臺中分院刑事第三庭
                                    審判長法  官  方  艤  駐
                                          法  官  廖  柏  基
                                          法  官  劉  連  星
右正本證明與原本無異。
如不服本判決應於收受送達後十日內向本院提出上訴書狀，其未敘述上訴之理由者並
得於提起上訴後十日內向本院補提理由書（均須按他造當事人之人數附繕本）。
                                         書記官  顏  子  良
中      華      民      國    八十九      年      八      月     九     日
附錄：
刑法第一百七十五條第一項：放火燒燬前二條以外之他人所有物，致生公共危險者，
處一年以上七年以下有期徒刑。
                                                                        Ｋ


司法院資訊處製作；財團法人民間司法改革基金會備份。
